【裁判字號】    89,交上易,1460
【裁判日期】    891116
【裁判案由】    過失傷害
【裁判全文】
臺灣高等法院臺南分院刑事判決          八十九年度交上易字第一四六號  Ｇ
      上  訴  人
      即  自訴人
      即反訴被告  丙  ○  ○
      上  訴  人
      即  自訴人  乙  ○  ○
      被      告
      即  反訴人  甲  ○  ○
右上訴人因過失傷害案件，不服臺灣臺南地方法院八十八年度交自字第八號中華民國
八十九年七月十三日第一審判決，提起上訴，本院判決如左：
      主      文
原判決關於丙○○部分撤銷。
丙○○從事業務之人，因業務上之過失傷害人，處有期徒刑伍月，如易科罰金，以參
佰元折算壹日。
其他上訴駁回。
      事      實
一、丙○○以駕駛營業小客車經營載客業務，為汽車駕駛業務之人，民國八十八年二
    月十八日下午二時三十分許，駕駛車牌號碼Ｐ六─三一七號營業小客車，沿高雄
    縣臺二十一線省道，由里關往甲仙自南往北行駛，途經二三五公里五００公尺處
    未劃標線之道路，突然超越道路中心線，偏左行駛，適甲○○駕駛車牌號碼ＵＰ
    ─七五一三號自小客車搭載其未婚妻張英惠等人從對向途經該地，遭丙○○駕駛
    之營業小客車迎面撞擊後，甲○○因此受有左眼裂傷、前額擦傷；張英惠則受有
    面部多處撕裂傷（約七公分）、左眼瞼皮膚缺損、右拇指肌腱炎、腰椎下脊症候
    群及外傷性倒睫毛等傷害（張惠英反訴丙○○業務過失傷害部分不合法，業經原
    審判決不受理，故此部分未經告訴）。
二、案經甲○○提起反訴。
      理      由
壹、撤銷改判部分：
一、訊據上訴人即反訴被告丙○○坦承於右揭時、地駕駛右開營業小客車與反訴人甲○○駕駛之右開自小客車相撞，致反訴人甲○○受傷等事實，惟辯稱：其係連續
    彎路上坡，未偏左行駛，反訴人甲○○屬山路之下坡車，沒有靠右行駛，未讓其
    優先通過，又超速，其看到反訴人甲○○所駕自小客車已閃避不及，反訴人甲○○亦與有過失云云。
二、按汽車除行駛於單行道或指定行駛於左側車道外，在未劃標線之道路，應靠右行
    駛，但遇有特殊情況必須行駛左側道路時，除應減速慢行外，並注意前方來車及
    行人，道路交通安全規則第九十五條定有明文。經查，依道路交通事故調查報告
    表事故現場圖及現場照片觀之，本案肇事路段為未劃標線之道路，肇事地點路寬
    為六公尺，則該未劃標線之道路中心線為兩側各為三公尺，反訴被告所駕營業小
    客車與反訴人甲○○所駕自小客車相撞後，反訴被告之營業小客車向東側（反訴
    被告車之左前側）斜擺停放於反訴人甲○○行駛之車道內，其右前輪距西側（反
    訴被告車之右後側）道路邊緣三．七公尺，亦即超過道路中心線０．七公尺，其
    車頭右前角未標出距西側（反訴被告車之右後側）或東側（反訴被告車之左前側
    ）道路邊緣之寬長，依現場圖所示，該車頭右前角距西側（反訴被告車之右後側
    ）道路邊緣應比三．七公尺長，其左前輪及車頭左前角受損處亦均未標出距西側
    （反訴被告車之右後側）或東側（反訴被告車之左前側）道路邊緣之寬長，依現
    場圖所示，該左前輪與該車頭右前角各距西側（反訴被告車之右後側）或東側（
    反訴被告車之左前側）道路邊緣之寬長約相等，惟該車頭左前角受損處比該車頭
    右前角距西側（反訴被告車之右後側）道路邊緣之寬長則更長，比該車頭右前角
    東側（反訴被告車之左前側）道路邊緣之寬長則更短，反訴人甲○○之自小客車
    遭反訴被告之營業小客車撞及後，其車約一半被推擠至排水溝上，反訴人甲○○
    之自小客車左後輪距西側（反訴人甲○○車之左側）道路邊緣五．九公尺，距道
    路中心線二．九公尺，距東側（反訴人甲○○車之右側）道路邊緣僅０．一公尺
    ，其右後輪在道路邊緣外之排水溝上，其右前輪及左後輪均在道路東側邊緣上，
    其右後輪、右前輪、左前輪及車頭左右角均未標示距道路兩側邊緣之寬長，惟反
    訴人甲○○之自小客車斜擺停放之車頭左前角，距道路中心線最近，約在距該中
    心線三分之二，而反訴被告之營業小客車車頭左前角與反訴人甲○○之自小客車
    頭左前角相撞均受損，玻璃碎片散落在反訴被告之營業小客車車頭左前角及左前
    輪與反訴人甲○○之自小客車頭左前角處，該二車應係在該玻璃碎片散落處相撞
    ，該撞擊處在反訴人甲○○之車道內，距道路中心線約三分之二，亦即反訴人甲○○所駕自小客車在其車道內僅有寬約一公尺可行駛，足見反訴人甲○○發現反
    訴被告在未劃標線之道路，突然超越道路中心線，偏左行駛，已盡量往東邊（即
    反訴人甲○○車之右邊）行駛，有該道路交通事故調查報告表一份及現場照片四
    張附於原審卷可稽，綜上所述，反訴被告駕車超越道路中心線，顯然偏左行駛，
    而在反訴人甲○○所駕車行駛之車道內撞及反訴人甲○○所駕駛之自小客車，致
    發生本案車禍。本案肇事地點雖為山路，惟該路段寬有六公尺，雖未劃標線，但
    各有三公尺之道路可行駛，上下坡車輛如依規定均靠右，在自己車道內行駛，即
    可相互通行，毋需禮讓，反訴人甲○○並不需要停車讓反訴被告所駕車優先通過
    。反訴被告於未劃標線之道路，未靠右而偏左行駛，已違反上開道路交通安全規
    則第九十五條之規定。又反訴被告駕車本應注意上述道路交通安全規則之規定，
    並隨時注意車前其他車輛之行車動向，而依當時情況，天氣晴朗、有日間自然光
    線，現場為無缺陷、無障礙物之乾燥柏油路面，視距亦良好，並無不能注意之情
    事，反訴被告應注意並能注意竟疏於注意，以致肇事，反訴被告應負過失責任甚
    明。又前開現場照片編號四照片上之煞車痕（見原審卷第四十五頁），反訴被告
    與反訴人甲○○於本院審理時均稱係反訴人甲○○所駕車左前輪之煞車痕，則反
    訴人甲○○駕駛自小客車係依規定正常在其車道行駛，反訴人甲○○應無過失。
    本案車禍肇事之責任，經送臺灣省高屏澎區車輛行車事故鑑定委員會鑑定結果，
    亦認為「一、丙○○駕駛計程車偏左行駛為肇事原因。二、甲○○無肇事因素。
    」，有該會八十八年四月九日高屏澎鑑字第０三六０號函所附鑑定意見書影本一
    份附於原審卷可憑參。再送臺灣省車輛行車事故覆議鑑定委員會覆議結果，亦認
    為「依卷附（原審八十八年度交自字第八號）照片第一頁研析，如現場輪胎痕係
    吳車左前輪所留，則照原鑑定意見；如係吳車右前輪所留，則兩車互未保持安全
    間隔，同為肇事原因。」，有該會八十八年十二月十三日府覆議字第八八一一０
    四號函一份附於原審卷可憑。又反訴人甲○○駕車縱有超速之違規行政責任，然
    依當時情況即使反訴人甲○○降低行車速率亦難以避免與反訴被告因違規駕車而
    發生撞擊之結果，反訴人甲○○縱有超速亦僅足認有違反道路交通管理處罰條例
    之行政規範，屬應否課以行政處罰之問題。本案肇事原因既係反訴被告駕車違規
    偏左闖入對向車道引起，與反訴人甲○○之行車速度不生因果關係，縱反訴人甲○○減速慢行並作隨時停車之準備，亦無法避免反訴被告駕車因突然超越道路中
    心線，偏左駛入反訴人甲○○所行駛車道內，致發生本案車禍。又汽車駕駛人雖
    可信賴其他參與交通之對方亦能遵守交通規則，同時為必要之注意，謹慎採取適
    當之行動，惟對於不可知之對方違規並無預防之義務，反訴被告駕車行經前開肇
    事路段時，突然偏左違規駛入反訴人甲○○所駕汽車行駛之車道內，反訴人甲○○對此不可知之反訴被告違規駕車行為並無預防之義務，而反訴被告駕車於肇事
    路段突然偏左違規駛入反訴人甲○○所駕汽車行駛距中心線寬僅三公尺之狹窄車
    道內，從前開各種情況相互參證，反訴人甲○○肇事當時應無充分時間及空間可
    採取適當之措施，以避免發生交通事故之結果，故難令反訴人甲○○負過失責任
    （最高法院七十四年臺上字義第四二一九號判例參照）。而反訴人甲○○受有上
    開傷害，亦有反訴人甲○○之斷證明書影本一份附於原審法院八十八年度交自字
    第一０號卷可資佐證。反訴人甲○○受有上開傷害，既係反訴被告駕車之過失行
    為所引起，反訴被告之過失行為與反訴人甲○○所受傷害，顯有相當因果關係，
    反訴被告所辯，無非卸責之詞，不足採信，事證明確，反訴被告之業務過失傷害
    犯行堪以認定。
二、核反訴被告所為，係犯刑法第二百八十四條第二項前段之業務過失傷害罪。原審
    以反訴被告罪證明確，予以論罪科刑，固非無見，惟查原判決既認反訴人張英惠
    並非本案自訴案件之被告，其對於反訴被告提起反訴自與法不合，而就該部分諭
    知不受理之判決，則張惠英遭反訴被告駕車過失傷害部分，即未經告訴，原判決
    認反訴被告一過失行為同時致反訴人甲○○、張英惠受傷，為想像競合犯，應依
    刑法第五十五條規定從一重處斷，即有未洽。反訴被告上訴否認其駕車偏左行駛
    ，固無足取，惟原判決既有可議，自應由本院將原判決此部分予以撤銷改判。爰
    審酌反訴被告之品性、智識程度應負全部過失責任、犯罪所生之危害及犯罪後未
    賠償反訴人甲○○等一切情狀，量處如主文所示之刑，並諭知易科罰金之折算標
    準。
貳、駁回上訴部分：
一、自訴意旨略以：被告甲○○於八十八年二月十八日下午二時三十分許，駕駛車牌
    號碼ＵＰ─七五一三號自小客車，載有未婚妻張英惠等人，沿高雄縣臺二十一線
    省道，由甲仙往里關自北往南行駛，途經二三五公里五百公尺處山路，本應注意
    其靠山壁之車輛，應讓自訴人丙○○所駕駛之車牌號碼Ｐ六─三一七號營業小客
    車搭載其女即自訴人乙○○自對向途經該地優先通過，並隨時注意車前狀況，採
    取必要之安全措施，以防止危險發生，且依當時情況，並無不能注意之情形，竟
    疏於注意，致被告甲○○所駕駛之前開自小客車與迎面而來之自訴人丙○○所駕
    駛之前開營業小客車發生相撞肇事，自訴人丙○○因此受有左側鎖骨骨折、左側
    遠端橈尺骨關節脫臼、右膝上踝骨折及撕裂傷等傷害；自訴人乙○○則受有多發
    性臉部之撕裂和黥痕、下頜齒槽骨折等傷害。案經丙○○、乙○○提起自訴，因
    認被告甲○○涉有過失傷害罪嫌云云。
二、訊據被告即反訴人甲○○坦承於右揭時、地駕駕駛右開自小客車車與自訴人丙○○所駕駛之右開營業小客車相撞肇事，致自訴人丙○○、乙○○受傷等事實，惟
    否認有何過失，辯稱：自訴人丙○○未靠右行駛且偏左，始撞擊被告所駕之自小
    客車等語。
三、經查，依上開證據已足證明被告駕駛右開自小客車行經右開肇事路段，依規定正
    常行駛，應無過失責任，已如前述。被告駕駛自小客車既無過失責任，即與自訴
    人丙○○及乙○○所受傷害，無相當因果關係，自不負過失傷害之罪責。此外，
    亦查無其他積極證據足以證明被告有過失傷害之犯行，原審以不能證明被告犯罪
    ，為被告無罪判決之諭知，認事用法均無違誤。自訴人丙○○上訴認被告與有過
    失，自訴人乙○○上訴認被告應該為有罪判決，均無理由，應予駁回。
據上論結，應依刑事訴訟法第三百六十八條、第三百六十九條第一項前段、第三百六
十四條、第三百四十三條、第二百九十九條第一項前段、刑法第二百八十四條第二項
前段、第四十一條、罰金罰鍰提高標準條例第一條前段、第二條，判決如主文。
本案經檢察官李傳來到庭執行職務。
中    華    民    國      八十九      年      十一      月      十六    日
                                  臺灣高等法院臺南分院刑事第二庭
                                      審判長法官  游    明    仁
                            法官  林    永    茂
                                            法官  陳    清    溪
右正本證明與原本無異。
不得上訴。
                                      法院書記官  嚴    巧    花
中    華    民    國      八十九      年      十一      月      十七    日
附錄本案論罪科刑法條：
刑法第二百八十四條第二項
從事業務之人，因業務上之過失傷害人者，處一年以下有期徒刑、拘役或一千元以下
罰金，致重傷者，處三年以下有期徒刑、拘役或二千元以下罰金。


司法院資訊處製作；財團法人民間司法改革基金會備份。
